臺灣基隆地方法院刑事判決　　　　　　　 93年度訴字第693號
公　訴　人　臺灣基隆地方法院檢察署檢察官
被　　　告　丁○○　男　32歲.
選任辯護人　乙○○律師
上列被告因搶奪等案件，經檢察官提起公訴（93年度偵字第1406
號），本院判決如下︰
    主      文
丁○○傷害人之身體，處有期徒刑伍月，如易科罰金，以佰元
折算壹日；又傷害人之身體，處有期徒刑月，如易科罰金，以
佰元折算壹日。應執行有期徒刑柒月，如易科罰金，以佰元
折算壹日。
    事實及理由
壹、犯罪事實：
一、丁○○與甲○○因業務關係認識，民國93年3 月4 日晚間某
    時，在基隆市○○街86號，因細故發生爭執，丁○○竟基於
    傷害人身體之犯意，徒手毆打甲○○之雙頰及耳朵，致甲○
    ○受有頭部外傷及左耳外傷性耳膜破裂等傷害。
二、93年3 月11日上午11時50分許，丁○○駕駛ＩＫ─8011號自
    用小客車，行經基隆市仁愛區○○○○○路北上路段大業隧
    道出口處，停等號誌變換之際，發覺前輛1530─ＤＣ號自用
    小客車駕駛人係甲○○，乃下車趨前欲與甲○○交談。甲○
    ○因曾遭丁○○毆打，不願再與其有何牽扯，堅不搖下車窗
    ，丁○○因而心生不滿，另萌傷害、毀損之犯意，徒手自車
    外猛力捶打甲○○所駕之1530─ＤＣ號號自用小客車駕駛座
    旁之車窗，致該片車窗玻璃破碎，丁○○即自破裂之車窗將
    右手伸入車內抓住甲○○之頭髮，以左手毆打甲○○之臉部
    ，致甲○○雙手因而受有多處割傷、臉部受有多處挫傷之傷
    害，丁○○之雙手及右手肘亦因此受有擦傷、瘀傷等傷害（
    甲○○涉犯傷害罪嫌部分，業據檢察官為不起訴處分）。丁
    ○○見甲○○受傷後，仍拒與其商談且欲駕車離開，為能留
    下甲○○與其解決感情糾紛，乃基於妨害人行使權利之故意
    ，伸手拔取甲○○插於汽車電門之鑰匙串，然匆忙間僅拔出
    女住處鑰匙，汽車之鑰匙仍插在電門上，丁○○見狀，遂
    接續伸手入車內取走甲○○置於車內之皮包（內有國民身分
    證、郵局及農會之存摺），以此強暴之方式，妨害甲○○得
    以行使自由離去意思自由之權利，嗣因甲○○趁亂間快速將
    車子切換至外側車道後離去，丁○○始未得逞。
貳、認定犯罪事實所依據之證據及理由：
一、犯罪事實欄一部分：
（一）被告坦承有出手毆打證人即被害人甲○○之事實。
（二）證人即被害人甲○○之指證。
（三）長庚紀念醫院基隆分院93年3 月11日診斷證明書1 紙（附
      於偵卷第69頁）。
二、犯罪事實欄二部分：
（一）被告坦承與證人甲○○於93年3 月11日上午11時50分許，
      在中山高速公路大業隧道口交通號誌前停等紅燈，其下車
      趨前欲與證人交談，因證人不搖下車窗，2 人因而發生拉
      扯，車窗破裂之事實。
（二）證人甲○○指述：93年3 月11日上午11時50分許，駕車行
      經中山高速公路大業隧道口，正在停等紅燈，被告的車子
      跟在後方，發現其駕車在前方，即下車一直敲打其駕駛座
      旁之車窗，打破車窗後，即以右手抓住其頭髮，再用左手
      打臉部，又伸手搶汽車電門上之鑰匙，結果只搶得其住處
      之鑰匙，然後再搶車內之皮包，皮包內置有
      與郵局存摺及現金新臺幣10,000餘元等語（詳見本院93年
      12月30日審判筆錄第4 至第7 頁）。
（三）證人丙○○即93年3 月11日受理證人報案之警員證稱：證
      人甲○○向其報案，指稱車子停在大業隧道，後面那個朋
      友，有認識，但是不熟，攔她的車子，要她開窗，她不開
      ，就搶她的鑰匙，然後毆打她，當時看到證人臉部及手部
      均有血跡，手部的血較多，車內有點亂，腳踏板、座墊都
      有玻璃碎片等語（詳見本院93年12月30日審判筆錄第10至
      第14頁）。
（四）長庚紀念醫院基隆分院93年3 月11日診斷證明書1 紙（附
      於偵卷第45頁）。
（五）財團法人長庚紀念醫院基隆分院93年12月17日（93）長庚
      院基字第3777號函附之證人病歷資料影本1 份（附於本院
      卷）。
（六）雲林縣麥寮鄉戶政事務所93年12月7 日雲麥戶字第093000
    　2616號函附之甲○○89年7 月31日及93年3 月18日補領國
      民
（七）中華郵政股份有限公司雲林郵局93年12月15日雲營字第09
      35100230號函檢送之甲○○93年3 月18日辦理存摺掛失止
      付申請書影本1 紙（附於本院卷）。
（八）麥寮鄉農會93年12月6 日麥農信字第3832號函附之止扣登
      錄及解除申請單影本，該申請單載明：甲○○於93年3 月
      18 日 掛失補發存摺（附於本院卷）。
（九）中央健康保險局93年12月13日健保承字第0930025062號函
      1 份，該函主旨載明：甲○○並未申請補發健保ＩＣ卡紀
      錄（附於本院卷）。
（十）基隆市警察局93年12月8 日基警交字第0930052649號函附
      之大業隧道出口時制計劃表1 份（附於本院卷），內載明
      ：93年3 月11日本市○○○道出口交通號誌時制佈設，自
      零時至7 時採閃光運作、7 時至21時採3 色號誌管制，當
      日上午8 時30分至下午5 時，雙線停等秒數均為90秒。
（十一）證人汽車駕駛座旁玻璃破碎之照片2張（附於偵卷第24
      　頁）。
（十二）台北市立忠孝醫院93年3 月12日驗傷診斷書，內載被告
        於93年3 月12日下午2 時10分檢驗，身體受有擦傷及瘀
        青之傷害（附於偵卷第27頁）。
、被告之辯解，本院不採之理由：
一、被告辯稱：因拍打證人甲○○汽車之玻璃，證人即將車窗搖
    下來，然後其與證人發生拉扯，證人又要將車窗搖上來，其
    欲將手縮回來，結果右手肘撞到車窗，玻璃才破掉，並非故
    意毀損玻璃，且其並未毆打及搶奪證人之鑰匙、皮包等物云
    云。
二、按汽車供吾人代步之用，行駛於道路上，首重其安全性，故
    汽車於製造時，對於各部分結構之設計及材料之使用，當以
    安全性為其首要考量。而汽車玻璃如易破裂，影響駕駛人之
    安全莫甚，因而現在之汽車玻璃通常均具有一定之厚度及耐
    力強度，如非遭受巨大之外力，並不易破裂，此乃公眾週知
    之事實。觀諸卷附照片，證人甲○○所駕汽車玻璃幾乎呈粉
    碎之情形，殊難想像係被告欲抽手，右手肘不慎撞擊所致，
    況若果如被告所辯，何以被告當日僅受有擦傷及瘀青之傷害
    ，而無遭玻璃割傷之傷害？被告所辯顯與常情有違，不足採
    信。
三、被告如未傷害證人甲○○，為何要將手伸入證人之車內，而
    與證人發生拉扯？證人又何以手部割傷、臉部挫傷？且依證
    人受傷之部分及傷害之種類，足徵證人手上之割傷，應係被
    告敲破玻璃所致，而臉上之挫傷，則係被告徒手毆打成傷甚
    明，被告所辯要不足採。
四、被告於本院93年12月30日審理時自承：因與證人甲○○間有
    感情糾紛，為與證人談感情的事情，才會在中山高速公路大
    業隧道口，拍打證人之車窗（見該日審判筆錄第9 頁），而
    證人同日亦證稱：被告曾向她表達喜歡之情，但是她告訴被
    告，她先生有病，又有小孩，2 人間不可能等語（見同日審
    判筆錄第7 頁)， 堪信被告與證人間有情感糾紛無疑，佐以
    證人證稱因93年3 月4 日遭被告毆打之故，不願與被告有何
    牽連等情，故而被告辯稱於93年3 月11日因證人避不與之見
    面，其為與證人談感情之事，始下車攔下證人一節，即堪予
    採信，而依當時證人不願與被告商談之情形下，使證人無法
    駕駛車輛，或取走證人之物件等，確係有效留置證人之方法
    ，此由被告於證人不願開窗之情形下，猛力擊破玻璃，俾將
    手伸入車內之情，得以窺知被告目的，是告訴人指稱被告伸
    手拔取鑰匙及取走車內皮包一節，合於常理，且有上揭申請
    補發國民
    取其鑰匙及取走車內皮包之指訴，堪信為真實，被告上揭辯
    詞，核係事後卸責之詞，亦不足信。
五、證人甲○○雖指稱被告取走之皮包內置有現金10,000多元，
    然為被告所否認，又查無其他證據可佐，故而本院僅認定被
    告取走之皮包內置有證人申報遺失之國民
    局存摺等物，附此敘明。
肆、論罪科刑之理由：
一、核被告丁○○如犯罪事實欄一所載之行為，係犯刑法第277
    條第1 項之普通傷害罪；如犯罪事實欄二所載擊破玻璃及毆
    打證人甲○○之行為，係犯刑法第277 條第1 項之普通傷害
    罪、第354 條之毀損罪；犯罪事實欄二所載，甲○○已於行
    使其自由離去之權利，被告以拔取甲○○鑰匙及取走車內皮
    包之強暴行為，妨害女自由離去之權利，女伺機駛離，
    被告始未得逞，核其此部分所為係犯刑法第304 條第2 項、
    第1項之強制未遂罪，並依刑法第26條前段減輕其刑。
二、按刑法第325 條第1 項之搶奪罪，須主觀上意圖為自己或第
    三人不法之所有，而搶奪他人之動產者，如欠缺不法所有之
    意圖，即難以該罪相繩。被告與證人間存有感情糾紛，被告
    目的係為留下證人，業如前認定，而證人於本院審理時亦證
    稱：被告打一打後，可能想要她熄火，所以就搶鑰匙往後甩
    ，再拿她的皮包，她不知道被告拔掉鑰匙的目的是否不讓她
    走開，但是她的感覺是如此等情（見本院93年12月30日審判
    筆錄第5 頁、第9 頁），足徵被告當時僅係不讓證人離開，
    主觀上並無不法所有之意圖，是檢察官認被告此部分行為係
    犯刑法第325 條之搶奪罪嫌，尚有未洽，惟其基本社會事實
    同一，本院自得依職權變更起訴法條，並告知被告罪名後，
    依法予以審理。
三、被告以1 行為，同時犯如犯罪事實欄二所載之普通傷害罪與
    毀損罪，為想像競合犯，應依刑法第55條之規定，從一重之
    普通傷害罪處斷，又該次所犯普通傷害罪與所犯強制罪間，
    有手段、目的之牽連關係，應依刑法第55條之規定，從一重
    之普通傷害罪處斷；又所犯2 次普通傷害罪間，犯意各別，
    行為不同，應予分論併罰。
四、爰審酌被告因感情因素，一時衝動始犯下本案，然其造成證
    人甲○○之傷害程度非輕，且在高速公路上，以強暴之手段
    ，攔阻他人自由離去，不僅危害他人行動自由，且破壞社會
    安全秩序，及其犯後態度等一切情狀，分別量處如主文所示
    之刑及諭知易科罰金之折算標準，並定其應執行刑及易科罰
    金之折算標準。
五、應適用之法律：
    刑事訴訟法第299 條第1 項、第300 條，刑法第277 條第1
    項、第26條前段、第304 條第2 項、第1 項、第354 條、第
    55 條 、第51條第5 款、第41條第1 項前段，罰金罰鍰提高
    標準條例第1 條前段、第2 條，判決如主文。
本案經檢察官樊家妍到庭執行職務。
中　　華　　民　　國　　94　　年　　1 　　月　　13　　日
                  刑事第一庭審判長法  官  邱志平
                                  法  官  蔡岱霖
                                  法  官  劉桂金
以上正本證明與原本無異。
對於本件判決如有不服，應於收受送達後10日內，向本院提出上
訴書狀，上訴於臺灣高等法院，並按他造當事人之人數附具繕本
。
中　　華　　民　　國　　94　　年　　1 　　月　　14　　日
                                  書記官  黃士元
附錄論罪科刑法條：
刑法第277條第1項
傷害人之身體或健康者，處3 年以下有期徒刑、拘役或1,000 元
以下罰金。
刑法第304條第1項
以強暴、脅迫使人行無義務之事或妨害人行使權利者，處3 年以
下有期徒刑、拘役或300元以下罰金。
刑法第354條
毀棄、損壞前2 條以外之他人之物或致令不堪用，足以生損害於
公眾或他人者，處2 年以下有期徒刑、拘役或500元以下罰金。
